臺灣桃園地方法院民事判決　九十年度訴字第一三七八號
　　原　　　告　佑晟汽車企業有限公司
　　法定代理人　乙○○
　　被　　　告　甲○○
右當事人間拆屋還地事件，本院判決如左：
    主    文
被告應將坐落桃園縣蘆竹鄉○○○段第六五九─三地號上如附圖所示Ａ部分（面積零
點零零一五公頃）及Ｂ部分（面積零點零零零一公頃）建築物拆除，並將土地交還原
告。
訴訟費用由被告負擔。
本判決於原告提出新台幣伍萬伍仟壹佰壹拾元為被告供擔保後，得假執行。
    事    實
甲、原告方面：
  一、聲明：除假執行擔保金額外，如主文所示。
  二、陳述：原告於民國（下同）八十九年四月間購買坐落桃園縣蘆竹鄉○○○段第
      六五九─三、第六五九─一三、第六五九─一四地號土地預備作為建築廠房之
      用，經委託建築師就上開土地從事規劃及設計，而就前揭地段第六五九─三系
      爭地號土地測量結果發覺，鄰地之圍牆如附圖編號ＡＢ所示部分，有越界建築
      情事，經原告於同年八月三日申請桃園縣蘆竹地政事務所辦理土地複丈，確信
      被告之圍牆確有逾越地界，乃向被告反映，並向台灣桃園地方法院檢察署提起
      竊佔罪之告訴，惟被告仍不予置理，為此，爰依民法第七百六十七條之規定，
      訴請被告將前述越界建築部分拆除，並將系爭土地返還予原告。
  三、證據：提出系爭土地登記謄本、系爭土地略圖桃園縣蘆竹地政事務所八十九年
      十月六日（八九）蘆地二丈字第一三四三號函暨複丈成果圖、實測圖、台灣桃
      園地方法院檢察署九十年度偵字第一一四號不起訴處分書等各乙份為證，並聲
      請本院履勘現場及囑託桃園縣蘆竹地政事務所測量人員實施測量繪測成果圖附
      卷。
乙、被告方面：
  一、聲明：原告之訴駁回；訴訟費用由原告負擔。
  二、陳述：被告所有之系爭圍牆等建物，乃渠於六十九年間所建，於渠購買土地及
      建造房屋時，均按正規程序，經土地測量複丈而為，並經四鄰土地所有人共同
      會合測量，絕無越界建築之可能；又系爭土地周邊，於二十餘年間，陸續幾經
      買賣，因此亦歷多次測量複丈，從未有任何土地界線爭議，對於原告所云渠所
      有之部分建物應拆除乙節，須再經多單位會勘後，以多方位不同角度測量，方
      可得最公正之測量結果，若經重測後，尚有越界情事，希鈞院准被告以公告地
      價補償原告損失，蓋被告於六十九年興建房舍時，時四周仍是稻田，地質鬆軟
      ，當年依地勢整建，並與貨物升降機、圍牆一體建造，若予拆除，恐危急整體
      建屋功能。
  三、證據：提出桃園縣蘆竹鄉○○○段第六五九─一地號土地登記謄本為證。
    理    由
一、原告主張：坐落桃園縣蘆竹鄉○○○段第六五九─三地號系爭土地為其所有，但
    如附圖所示編號ＡＢ部分，為被告所有之建物越界建築所佔用，經請求渠拆除返
    還土地無著後，爰基於民法第七百六十七條之所有物返還請求權，提起本件之訴
    等語。而被告則以：渠與自己所有之土地上建築房屋，係經測量地界後，始予興
    建，故不致越界建築，苟有越界情事，亦請准以公告地價計算補償金額等語為辯
    。
二、查系爭土地為原告所有，有原告庭呈之土地登記謄本為證，堪認屬實。又被告所
    有之建物逾越至原告之系爭土地，並佔用如附圖編號ＡＢ所示，亦有桃園縣蘆竹
    地政事務所九十年十二月十三日九○蘆地二字第八四一七號函暨所附複丈成果圖
    存卷可參，被告於本件最後言詞辯論期日時，已無爭執（參見本院九十一年一月
    二十九日言詞辯論筆錄）。
三、按民法第七百九十六條固規定：「土地所有人建築房屋逾越疆界者，鄰地所有人
    如知其越界而不即提出異議，不得請求移去或變更其建築物。但得請求土地所有
    人，以相當之價額，購買越界部分之土地，如有損害，並得請求賠償。」然此乃
    用為平衡鄰地所有人因須容忍土地所有人使用其地之不利益，而明文得以相當價
    額購買越界部分之土地，又此且必以知越界而不即提出異議之鄰地所有人為限。
    查本件原告係於八十九年四月五日以買買為原因，登記取得系爭土地，附卷之前
    述系爭土地登記謄本得佐；又被告並自認渠所有之系爭地上物乃於六十九年間興
    建，故本件要無首揭民法規定之情事，是以，被告非得主張上開規定之土地購買
    請求權，亦應予指明。
四、綜上所述，本件原告基於民法第七百七十六條之所有物返還請求權，訴請被告應
    將坐落桃園縣蘆竹鄉○○○段第六五九─三地號系爭土地上如附圖所示Ａ部分（
    面積零點零零一五公頃）及Ｂ部分（面積零點零零零一公頃）建築物拆除，並將
    土地交還原告乙節，於法堪稱允當，故應予准許。末者，原告復陳明願供擔保，
    請准宣告假執行，經核要屬適法，爰酌定相當之金額准許之。
五、據上論結，本件原告之訴，為有理由，依民事訴訟法第七十八條、第三百九十條
    第二項，判決如主文。
中　　　華　　　民　　　國　　九十一　　年　　　二　　　月　　二十七　　日
                                        臺灣桃園地方法院民事第二庭
~B法　　　官　朱敏賢
右為正本係照原本作成
如對本判決上訴須於判決送達後廿日內向本院提出上訴狀
中　　　華　　　民　　　國　　九十一　　年　　　二　　　月　　二十七　　日
~B法院書記官　謝文心
